【裁判字號】    99,訴緝,110
【裁判日期】    991020
【裁判案由】    違反槍砲彈藥刀械管制條例
【裁判全文】
臺灣高雄地方法院刑事判決             99年度訴緝字第110號
公  訴  人  臺灣高雄地方法院檢察署檢察官
被      告  乙○○
指定辯護人  本院公設辯護人黃文德
上列被告因違反槍砲彈藥刀械管制條例案件，經檢察官提起公訴
（95年度偵字第10372 號），本院判決如下：
    主  文
乙○○犯非法寄藏手槍罪，處有期徒刑伍年陸月，併科罰金新臺
幣拾萬元，罰金如易服勞役，以新臺幣壹仟元折算壹日。扣案之
ＳＭＩＴＨ＆ＷＥＳＳＯＮ廠５９型口徑九釐米制式半自動手槍
壹把（含彈匣壹個，槍枝管制編號0000000000號）沒
收。
    事  實
一、乙○○明知未經許可，不得無故寄藏具殺傷力之各式槍枝及
    子彈，竟於民國94年7 月間某日，在高雄縣岡山鎮岡山文化
    中心後面之某處釣蝦場（起訴書誤載為於其高雄縣鳳山市○
    ○街56號4 樓之住處），受真實姓名不詳、綽號「阿水」之
    成年男子委託，受寄具有殺傷力之美國SMITH & WESSON廠59
    型口徑9mm 制式半自動手槍1 支（槍枝管制編號0000000000
    號）及口徑9mm 之制式子彈3 顆，而擅自未經許可代為保管
    該等槍、彈，並將之藏放於其位於高雄縣鳳山市○○街56號
    之租屋處。嗣其於95年4 月5 日晚間8 時10分許，因情緒不
    穩萌生輕生念頭，撥打花蓮佛教慈濟綜合醫院（下稱慈濟醫
    院）電話表示想持槍自殺，經慈濟醫院人員通報警方勤務單
    位前往乙○○前揭租屋處處理，始因而當場查獲上情，並於
    上址7 樓扣得上開手槍1 支（含彈匣1 個）及子彈3 顆。
二、案經高雄縣政府警察局鳳山分局報告臺灣高雄地方法院檢察
    署檢察官偵查起訴。
    理  由
壹、證據能力部分：
    按被告以外之人於審判外之陳述，雖不符前4 條之規定，而
    經當事人於審判程序同意作為證據，法院審酌該言詞陳述或
    書面陳述作成時之情況，認為適當者，亦得為證據，刑事訴
    訟法第159 條之5 第1 項定有明文。查本案認定事實所引用
    之卷內證據資料，除原已符同法第159 條之1 至第159 條之
    4 規定、及法律另有規定等傳聞法則例外規定，而得作為證
    據外，並無證據證明係公務員違背法定程式所取得，而檢察
    官、被告乙○○及辯護人於本院行準備程序時，均同意其作
    為本案證據之證據能力，且本院審酌前揭陳述作成時之情況
    ，並無違法取證之瑕疵，亦認以之作為證據為適當，是本件
    有關被告以外之人於審判外之言詞或書面陳述等供述證據，
    依前揭法條意旨，自均得為證據。
貳、實體部分：
一、訊據被告固不否認曾於起訴書所載之時間、地點受真實身分
    不詳、綽號「阿水」之成年人委託寄藏扣案之槍、彈等情，
    惟矢口否認知悉該等槍、彈具有殺傷力，辯稱：伊不知道是
    真槍還是假槍，是到了警察局才知道有殺傷力云云。經查：
  (一)被告於94年7 月間某日，在高雄縣岡山鎮岡山文化中心後面
    之某處釣蝦場，受真實姓名不詳、綽號「阿水」之成年男子
    委託，受寄手槍1 支、子彈3 顆，而擅自未經許可代為保管
    該等槍、彈，並將之藏放於其位於高雄縣鳳山市○○街56號
    之住處，嗣其於95年4 月5 日晚間8 時10分許，因情緒不穩
    萌生輕生念頭，撥打慈濟醫院電話表示想持槍自殺，經該院
    人員通報警方勤務單位前往被告住處處理始因而當場查獲，
    並於上址7 樓扣得上開手槍1 支（含彈匣1 個）及子彈3 顆
    等情，業據被告迭於警詢、偵查及審理中坦承在卷（警卷第
    10-14 頁、偵卷第8-9 頁、院卷二第44-45 、64頁），且經
    證人即被告之房東許進添於警詢中就警方查獲現場狀況均證
    述明確（警卷第18-20 頁），並有高雄縣政府警察局鳳山分
    局鳳岡派出所搜索扣押筆錄、扣押物品目錄表、報案紀錄、
    慈濟醫院通報人聯繫資料、查獲照片等在卷可查（警卷第21
    -24 、36-37 、42頁）；又扣案之手槍1 把、子彈3 顆經送
    內政部警政署刑事警察局以性能檢驗法、制式子彈試射法等
    方式鑑定結果，手槍部分認係美國SMITH &WESSON 廠59型口
    徑9mm 制式半自動手槍，槍號為「A341417 」，槍管內具6
    條右旋來復線，機械性能良好，認具殺傷力；子彈部分均認
    係口徑9mm 制式子彈，採樣3 顆試射均具殺傷力等情，亦有
    該局95年6 月15日刑鑑字第0950056744號槍彈鑑驗書1 份暨
    照片8 張在卷可查（偵卷第17-21 頁）。是此部份事實自已
    足堪認定。
  (二)至被告雖以前開情詞置辯，然被告既於審理中供稱：這把槍
    造成伊生活很大的困擾，也很想把槍交給警方等語（院卷二
    第65頁），除甚難想像玩具槍枝足以造成被告何等生活上之
    困擾外，若被告確實認定所持有者係屬不具殺傷力之玩具槍
    枝，無論如何受他人委託寄放，亦難想像為何竟有交給警方
    之必要，是其所述本已有前後矛盾之處。又查，被告於警詢
    中曾供稱：「（你為何不將該槍枝交給警察？）因為我怕他
    （指阿水）事後會拿槍恐嚇我家人，所以不敢交給警方。」
    等語（警卷第13頁），然若被告認為「阿水」寄放之物品僅
    屬玩具槍枝，本即無何等顯然之財產價值，被告又何來預期
    「阿水」竟會僅因如此而持槍恐嚇其家人？尚且，被告本件
    遭查獲之過程，係其撥打電話向慈濟醫院表示欲持槍自殺，
    已如前述，而若被告明知該槍、彈並無殺傷力，又如何能達
    到自殺之結果？是被告明知「阿水」所寄放之該等槍、彈確
    屬具有殺傷力之制式槍、彈乙節，已灼然甚明，其所執辯詞
    顯屬臨訟卸責之詞，不足採信。
  (三)綜上所述，被告本件所為罪證明確，應予依法論科。
二、查被告行為後，刑法第42條於95年7 月1 日修正施行，應依
    刑法第2 條第1 項規定，為新舊法比較。而依修正前刑法第
    42條第2 項、第3 項原規定：「易服勞役以（銀元）1 元以
    上3 元以下折算1 日，但勞役期限不得逾6 個月」、「罰金
    總額折算逾6 個月之日數者，以罰金總額與6 個月之日數比
    例折算」；受刑人行為時易服勞役之折算標準，依修正前罰
    金罰鍰提高標準條例第2 條前段規定，就其原定數額提高為
    100 倍折算1 日，則本件受刑人行為時之易服勞役折算標準
    ，原應以銀元100 元、200 元或300 元折算1 日，即以新臺
    幣300 元、600 元或900 元折算1 日；而修正後刑法第42條
    第3 項、第5 項則規定：「易服勞役以新臺幣1 千元、2 千
    元或3 千元折算1 日，但勞役期限不得逾1 年」、「勞役總
    額折算逾1 年之日數者，以罰金總額與1 年之日數比例折算
    」。經比較新、舊法後，若罰金總額未逾新臺幣18萬元，依
    修正前之易服勞役折算標準換算易服勞役之日數，並未較有
    利於受刑人，故本件罰金刑部分既未逾新臺幣18萬元，自應
    依刑法第2 條第1 項但書規定，適用較有利被告之修正後刑
    法第42條定其易服勞役之折算標準。
三、核被告所為，係犯槍砲彈藥刀械管制條例第7 條第4 項、第
    12條第4 項之非法寄藏手槍、子彈罪。其寄藏本身所為之持
    有，乃寄藏之當然結果，不另論罪。其以一行為觸犯上開2
    罪名，為想像競合犯，應從一重之寄藏具有殺傷力之制式手
    槍罪處斷。公訴意旨認被告所為係犯槍砲彈藥刀械管制條例
    第7 條第4 項之非法持有手槍罪，雖有未合，惟該2 罪名既
    係規定於同一條項中，則尚無變更起訴法條之問題，併此敘
    明。爰審酌被告非法為他人寄藏槍彈，對社會大眾之身體、
    生命及社會治安均構成潛在之危險，且使實際擁有該槍彈之
    人得以逃避檢警查緝，影響社會秩序情形重大，所為實屬不
    該，且被告於95年間遭查獲後，即行潛逃多年逃避司法審判
    ，經通緝到案後又仍否認主觀上有何違反槍砲彈藥刀械管制
    條例之情形，於犯罪後態度部分無從為其有利之考量，又證
    人黎錦仁於警詢中亦曾證稱：伊曾於95年3 月5 日遭被告用
    扣案之槍枝持槍恐嚇等語（警卷第16頁），此部雖非本件經
    檢察官起訴之犯行，然亦足認被告並非從未將本件槍、彈取
    出使用，並慮及被告前無前科，素行尚可，及其寄藏本件槍
    、彈之時間將近9 月，時間非短等一切情狀，量處如主文所
    示之刑，罰金部分並諭知如主文所示之易服勞役折算標準，
    以資懲儆。扣案之制式手槍1 枝經送鑑定結果，確具殺傷力
    ，業如前述，而屬違禁物，應依刑法第38條第1 項第1 款規
    定宣告沒收之。至扣案亦具殺傷力之制式9mm 子彈3 顆，均
    業經鑑定時因擊發、試射而喪失其違禁物之性質，爰不予宣
    告沒收。至被告之辯護人雖以：被告係自行返國投案，遭查
    獲時又係自願同意搜索，且無前科，在越南又育有一子，請
    依刑法第59條酌減其刑等語，然查，被告並未自白犯行，已
    如前述，且按刑法上之酌量減輕，必於犯罪之情狀可憫恕時
    ，始得為之，為刑法第59條所明定，至情節輕微僅可為法定
    刑內從輕科刑之標準，不得據為酌量減輕之理由，最高法院
    28年上字第1064號判例意旨可供參照。而查本件被告受寄槍
    、彈之初，並無何等顯值憫恕之情形，至其事後於追訴、審
    理之過程有何等配合、或逃避司法調查之行為，及其素行如
    何，均屬法定刑內量刑之標準，與刑法第59條之要件並無關
    連，當無從依該條規定酌減其刑，併此敘明。
據上論斷，應依刑事訴訟法第299 條第1 項前段，槍砲彈藥刀械
管制條例第7 條第4 項、第12條第4 項，刑法第2 條第1 項但書
、第11條前段、第55條、第38條第1 項第1 款、第42條第3 項，
判決如主文。
本案經檢察官甲○○到庭執行職務。
中    華    民    國    99    年    10    月    20    日
            刑事第九庭  審判長  法  官  鄭詠仁
                                法  官  王碧瑩
                                法  官  黃沛文
以上正本證明與原本無異。
如不服本判決應於收受送達後10日內向本院提出上訴書狀，並應
敘述具體理由；如未敘述上訴理由者，應於上訴期間屆滿後20日
內向本院補提理由書（均須按他造當事人之人數附繕本）「切勿
逕送上級法院」。
中    華    民    國    99    年    10    月    20    日
                                 書記官  葉彥伶
附錄本判決論罪法條：
槍砲彈藥刀械管制條例第7 條
未經許可，製造、販賣或運輸火砲、肩射武器、機關槍、衝鋒槍
、卡柄槍、自動步槍、普通步槍、馬槍、手槍或各類砲彈、炸彈
、爆裂物者，處死刑、無期徒刑或7 年以上有期徒刑；處徒刑者
，併科新臺幣3 千萬元以下罰金。
未經許可，轉讓、出租或出借前項所列槍砲、彈藥者，處無期徒
刑或5 年以上有期徒刑，併科新臺幣1 千萬元以下罰金。
意圖供自己或他人犯罪之用，而犯前二項之罪者，處死刑或無期
徒刑；處徒刑者，併科新臺幣5 千萬元以下罰金。
未經許可，持有、寄藏或意圖販賣而陳列第1 項所列槍砲、彈藥
者，處5 年以上有期徒刑，併科新臺幣1 千萬元以下罰金。意圖
供自己或他人犯罪之用，以強盜、搶奪、竊盜或其他非法方法，
持有依法執行公務之人所持有之第1 項所列槍砲、彈藥者，得加
重其刑至二分之一。
第1 項至第3 項之未遂犯罰之。
槍砲彈藥刀械管制條例第12條
未經許可，製造、販賣或運輸子彈者，處1 年以上7 年以下有期
徒刑，併科新台幣500 萬元以下罰金。
未經許可，轉讓、出租或出借子彈者，處6 月以上5 年以下有期
徒刑，併科新台幣300 萬元以下罰金。
意圖供自己或他人犯罪之用，而犯前二項之罪者，處3 年以上10
年以下有期徒刑，併科新台幣700 萬元以下罰金。
未經許可，持有、寄藏或意圖販賣而陳列子彈者，處5 年以下有
期徒刑，併科新台幣300 萬元以下罰金。
第1 項至第3 項之未遂犯罰之。

司法院資訊處製作；財團法人民間司法改革基金會備份。
